【裁判字號】    97,交聲,797
【裁判日期】    980331
【裁判案由】    聲明異議
【裁判全文】
臺灣臺南地方法院交通事件裁定         97年度交聲字第797號
移送機關    交通部公路總局嘉義區監理所臺南監理站
異議人即
受處分人    甲○○
上列受處分人因違反道路交通管理處罰條例案件，對於交通部公
路總局嘉義區監理所臺南監理站民國 97年7月11日所為之裁決處
分（處分案號：嘉監南字第裁74-S00000000號）聲明異議，本院
裁定如下：
    主  文
原處分關於罰鍰新臺幣陸仟元部分撤銷。
上開撤銷部分，甲○○不罰。
其餘異議駁回。
    理  由
一、原處分意旨略以：受處分人即異議人甲○○（下稱異議人）
    駕駛車牌號碼５６７８－ＧＷ號自用一般小客車，於民國九
    十七年五月十六日四時五十分許，在臺南市○○路與金華路
    交岔路口，因迴車前，未注意來、往車輛擅自迴轉，致與騎
    乘車牌號碼Ｌ９Ｆ－５３８號重型機車之林念瑱發生碰撞，
    ，且致林念瑱受傷後，未對林念瑱採取必要救護措施及依規
    定處置，即駕車逃逸，經臺南市警察局交通隊警員掣單舉發
    ，嗣經移送機關即交通部公路總局嘉義區監理所臺南監理站
    依道路交通管理處罰條例第四十九條第五款、第六十二條第
    三項、第四項前段、分別裁處異議人罰鍰新臺幣（下同）六
    百元、六千元，並依同條例第六十三條第一項第一款之規定
    ，記違規點數一點。
二、本件異議意旨略以：異議人於上述時、地駕駛上開自用一般
    小客車與林念瑱發生車禍，然本件發生車禍後，異議人立即
    停車並詢問林念瑱是否受傷，林念瑱搖頭表示沒有問題，異
    議人方駕車駛離現場，嗣林念瑱於異議人離開後始感覺身體
    略有異樣，方撥打電話報警，由此可知異議人並無道路交通
    管理處罰條例第六十二條第三項、第四項等肇事逃逸之違規
    行為，況雙方於嗣後之調解過程中，林念瑱亦表明異議人確
    有停車詢問其是否有受傷，異議人實非肇事逃逸，且異議人
    經警移送肇事逃逸公共危險罪部分，亦經臺灣臺南地方法院
    檢察署檢察官以九十七年度偵字第八一五二號，認異議人罪
    嫌不足而為不起訴處分確定，為此聲明異議，請求撤銷原處
    分等語。
三、按汽車駕駛人迴車時，於迴車前，未依規定暫停，顯示左轉
    燈光，或不注意來、往車輛、行人，仍擅自迴轉，處六百元
    以上一千八百元以下罰鍰，並記違規點數一點，道路交通管
    理處罰條例第四十九條第五款、第六十三條第一項第一款分
    別定有明文。又按汽車駕駛人駕駛汽車肇事致人受傷或死亡
    者，應即採取救護措施及依規定處置，並通知警察機關處理
    ，不得任意移動肇事汽車及現場痕跡證據，違反者處三千元
    以上九千元以下罰鍰；前項駕駛人肇事致人受傷而逃逸者，
    吊銷其駕駛執照，一年內不得考領駕駛執照，道路交通管理
    處罰條例處罰條例第六十二條第三項、第四項前段、第六十
    七條第三項分別定有明文。又違反行政法上義務之行為非出
    於故意或過失者，不予處罰，行政罰法第七條第一項亦定有
    明文。是以，前開道路交通管理處罰條例處罰規定，並未處
    罰過失，故必以受處分人有逃逸之故意，始得歸責，詳言之
    ，受處分人除客觀上有逃逸之行為外，尚須對其肇事致人受
    傷或死亡之事實有違法之認識，及決意逃逸之故意，始足當
    之，合先敘明。
四、經查：
(一)、異議人駕駛車牌號碼５６７８－ＧＷ號自用一般小客車，於
    九十七年五月十六日四時五十分許，沿臺南市○○路由西往
    東方向行駛，途經該路與金華路交岔路口，於迴轉臨安路東
    往西方向車道時，其所駕駛自用一般小客車左後保險桿與林
    念瑱所騎乘亦沿臨安路由西往東方行駛之車牌號碼Ｌ９Ｆ－
    ５３８號重型機車在該交岔路口內發生碰撞，並致林念瑱受
    有雙側膝部擦傷、左手挫傷等傷害之事實，為異議人於其被
    訴公共危險罪一案（臺灣臺南地方法院檢察署九十七年度偵
    第八一五二號）於警詢及偵查中所不否認，並據證人林念瑱
    於該案警詢及偵查中指訴在卷，並有臺南市警察局第五分局
    道路交通事故現場圖一紙、道路交通事故調查報告表(一)、(二)
    一份、道路交通事故現場蒐證照片十八幀及郭綜合醫院九十
    七年五月十六日所出具林念瑱之診斷證明書一紙附於該案警
    卷可稽，此已據本院依職權調閱臺灣臺南地方法院檢察署九
    十七年度偵字第八一五二號偵查全卷查明屬實，堪認上情屬
    實，合先敘明。
(二)、查林念瑱於上開刑案警詢及偵查中證述：本件案發時伊騎乘
    車牌號碼Ｌ９Ｆ－５３８號重型機車，沿臨安路由西往東方
    向行駛，異議人駕駛上開自用一般小客車在伊機車左方之內
    側車道往外側車道行駛，伊即向內側車道閃避，至臨安路與
    金華路交岔路口時，異議人所駕駛之上開自用一般小客車突
    然向左方迴轉，伊閃避不及，就撞上該自用一般小客車之左
    後側，伊人車隨即倒地受傷等語，並有前揭臺南市警察局第
    五分局道路交通事故現場圖一紙、道路交通事故調查報告表
    (一)、(二)一份、道路交通事故現場蒐證照片十八幀及郭綜合醫
    院九十七年五月十六日所出具林念瑱之診斷證明書一紙存卷
    可稽，再參以異議人於上開刑案警詢及偵查中供承：本件案
    發時伊駕駛上開自用一般小客車，沿臺南市○○路由西往東
    方向行駛，途經上開交岔路口，於迴轉臨安路東往西方向車
    道時，其所駕駛自用一般小客車左後保險桿與林念瑱所騎乘
    之機車發生撞擊等語，堪認林念瑱上揭證述，應屬可信。綜
    此，再佐以異議人於本件聲明異議意旨，並未否認其無道路
    交通管理處罰條例第四十九條第五款迴車前，未注意來、往
    車輛擅自迴轉之違規行為，此觀卷附之聲明異議狀一份即明
    ，則本件異議人駕駛上開自用一般小客車於前揭時、地，確
    因於迴車前，未注意來、往車輛即擅自迴轉，並致與林念瑱
    所騎乘之機車發生碰撞而肇事之違規事實，應足認定。
(三)、查林念瑱因本件交通事故，經就醫診斷後，固受有雙側膝部
    擦傷、左手挫傷等傷害，已如前述，惟其傷勢尚不致危及生
    命，且案發時間為清晨四時五十分許，自外在觀之其所受傷
    勢應不甚明顯，再參以林念瑱業已於上開刑案九十七年六月
    二十五日偵查中證述：本件車禍發生後，伊人車倒地，異議
    人有停下來問伊有沒有事，伊向異議人搖頭表示沒有事，並
    同意異議人離開，異議人向伊說既然沒有事後，異議人方駕
    車離開等語（詳臺灣臺南地方法院檢察署九十七年度偵字第
    八一五二號偵查卷第六頁），顯見林念瑱當時亦自認並無受
    傷，自無採取救護措施之必要，是本件異議人應係研判林念
    瑱並無受傷而有採取救護措施之必要，及林念瑱同意其先行
    離去之情形下，而駕駛上開自用一般小客車駛離現場，難認
    異議人已知悉林念瑱本件車禍受有上揭傷害，且尚難遽認異
    議人有肇事逃逸之主觀犯意及客觀犯行，又本件異議人經警
    移送肇事逃逸公共危險罪部分，亦經臺灣臺南地方法院檢察
    署檢察官以九十七年度偵字第八一五二號，認異議人罪嫌不
    足而為不起訴處分確定在案，有該不起訴處分書及異議人之
    臺灣高等法院被告前案紀錄表各一份在卷足憑。
五、綜上所述，異議人駕駛上開自用一般小客車於前揭時、地，
    於迴車前，有未注意來、往車輛即擅自迴轉之違規行為，已
    足堪認定；另異議人於前揭時、地，與林念瑱發生交通事故
    並致林念瑱受傷後，固有未即採取救護措施及依規定處置，
    而逕自駕車離開現場之行為，然異議人並不知悉林念瑱因本
    件車禍受有上揭傷害，且其非基於肇事後意圖規避責任而逃
    逸，另原處分機關亦未提出其他積極證據以供本院佐證，本
    院亦查無其他具體事證足資證明異議人確有肇事致林念瑱受
    傷後，未對林念瑱採取必要救護措施及依規定處置，及因此
    逃逸等違規情事之主觀犯意。準此，移送機關依道路交通管
    理處罰條例第四十九條第五款、第六十三條第一項第一款，
    及違反道路交通管理事件統一裁罰基準表之規定，裁處異議
    人罰鍰六百元，並記違規違規點數一點，核無違誤，異議人
    此部分之異議無理由，應予駁回；至原處分依道路交通管理
    處罰條例第六十二條第三項、第四項，裁處異議人罰鍰六千
    元部分（原處分漏未諭知吊銷駕駛執照、一年內禁考），即
    有未洽，應由本院撤銷原處分，並應為異議人此部分不罰之
    諭知，以資適法。
六、據上論斷，依道路交通管理處罰條例第八十七條第二項，道
    路交通案件處理辦法第十九條、第二十條前段，裁定如主文
    。
中    華    民    國    98    年     3    月    31    日
                        交通法庭法  官  陳金虎
以上正本證明與原本無異。
如不服本裁定應於送達後5日內向本院提出抗告狀（應附繕本）
。
                                書記官  蔡明峰
中    華    民    國    98    年    3     月    31    日


司法院資訊處製作；財團法人民間司法改革基金會備份。
